臺灣屏東地方法院交通事件裁定　　　　100年度交聲字第395號
原處分機關　交通部公路總局高雄區監理所屏東監理站
法定代理人　郭政雄
異　議　人　許國揚
上列受處分人因違反道路交通管理處罰條例事件，對於交通部公
路總局高雄區監理所屏東監理站民國100 年11月15日所為之處分
（原處分案號：屏監違字第裁82-Z00000000號）聲明異議，本院
裁定如下：
    主  文
異議駁回。
    理  由
一、原處分意旨略以：異議人即受處分人許國揚（下稱異議人）
    駕駛車牌號碼647-BQ號自用一般大貨車，於民國100 年10月
    11日10時42分許，行經國道一號南下244.6 公里至245.8 處
    時，因有行駛高速公路未依規定行駛車道（大型車違規行駛
    內側以外車道）之違規，經警掣單舉發，嗣原處分機關即交
    通部公路總局高雄區監理所屏東監理站認異議人上開情形，
    違反原處分機關依道路交通管理處罰條例第33條第1 項第3
    款、同條例第63條第1 項，裁處異議人罰鍰新台幣（下同）
    4,000 元，並依同條例第1 項規定記違規點數1 點等語。
二、聲明異議意旨略以：經舉發單位回覆依據高速公路及快速公
    路交通管制規則第8 條第1 項第2 款規定來認定本人違規，
    大型車應行駛於外側車道，並得暫時利用緊臨外側車道之車
    道超車，試問何為緊鄰外側車道，本人認為此條款無明確指
    示大型車禁止於中內車道超車；高速公路上址有設立警告牌
    告之用路人大型車禁止行駛內側車道，為何不加註中內車道
    也禁止行駛呢？其從未見過高速公路有警告牌指示中內車道
    禁行大型車，電子看板也未宣導過，這明顯是要用路人以金
    錢換取經驗，本人無法認同；舉發單天，警員有答應要寄舉
    發影片檔給本人，但只寄來1 張相片，其希望有影片檔，相
    關單位能否寄1份給本人等語
三、按汽車行駛於高速公路、快速公路或設站管制之道路，不遵
    使用限制、禁止、行車管制及管理事項之管制規則而有未依
    規定行駛車道之行為者，處汽車駕駛人3,000 元以上6,000
    元以下罰鍰；汽車駕駛人有第33條第1 項之情形者，記違規
    點數1 點，道路交通管理處罰條例第33條第1 項第3 款、第
    63條第1 項分別定有明文。另依道路交通管理處罰條例第33
    條第6 項規定訂定之高速公路及快速公路交通管制規則第8
    條第1 項第1 款規定，大型車行駛高速公路及快速公路，應
    行駛於外側車道，並得暫時利用緊臨外側車道之車道超越前
    車；是以大型車行駛於高速公路，除得暫時利用緊鄰外側車
    道之車道超越前車外，自僅得行駛外側車道，如有違反，可
    處汽車駕駛人3,000 元以上6,000 元以下罰鍰，並得記違規
    點數1 點。另按主線車道，係指車道中可供汽車直駛之車道
    ；外側車道，指主線車道中之最右側車道；內側車道，指主
    線車道中之最左側車道；中線車道，指同向三車道或五車道
    中之中間車道；中外車道︰指同向四車道或五車道中鄰接外
    側車道之車道；中內車道︰指同向四車道或五車道中鄰接內
    側車道之車道，高速公路及快速公路交通管制規則第2 條第
    1 項第3 、4 、5 、6 、7 、8 款亦有明文。
四、經查，異議人於上開時間，駕駛上開自用一般大貨車，駛至
    國道一號南下244.6 公里至245.8 路段時，在同向四車道之
    路段行駛在中內車道上之事實，為異議人所不否認，並有內
    政部警政署國道公路警察局舉發違反道路交通管理事件通知
    單、交通部公路總局高雄區監理所屏東監理站違反道路交通
    管理事件裁決書、內政部警政署國道公路警察局第四警察隊
    100 年10月31日公警四交字第1000471440號函各1 份及採證
    相片1 張附卷為證，前開事實堪以認定。又依前開高速公路
    及快速公路交通管制規則第8 條第1 項第1 款及第2 條第1
    項規定，可知異議人於高速公路上駕駛屬於大型車之自用一
    般大貨車，原則上僅可行駛於外側車道（即可供汽車直駛之
    車道中之最右側車道），僅於超越前車時始得暫時利用緊鄰
    外側車道之車道（於本案即係臨接外側車道之中外車道）甚
    明，是異議人駕駛上開自用一般大貨車在同向四車道之高速
    公路路段之中內車道行駛之舉，不問其原因為何，均屬「行
    駛高速公路未依規定行駛車道者─大型車違規行駛內側以外
    車道」之違規行為，應可認定。
五、至於異議人雖辯稱：高速公路沒有設置警告牌告知用路人不
    得行使中內車道，其不知有此規定等語；然按不得因不知法
    規而免除行政處罰責任；但按其情節，得減輕或免除其處罰
    ，行政罰法第8 條定有明文。而道路交通管理處罰條例及高
    速公路及快速公路交通管制規則均係經依法公告之法令，本
    件異議人既考領有普通小客車駕駛執照，此有證號查詢汽車
    駕駛人結果1 份在卷可稽，其於駕車上路前自應詳知道路交
    通法規，尚不得以不知有前開規定為理由，免除其行政裁罰
    責任；再關於異議人請求提供蒐證影片部分，顯與異議人前
    述違規行為之認定無涉，亦非本院所得處理，均附此敘明。
六、綜上所述，本件異議人於上開時間、地點，確有「行駛高速
    公路未依規定行駛車道者─大型車違規行駛內側以外車道」
    之違規事實，堪以認定；從而，原處分機關依道路交通管理
    處罰條例第33條第1 項第3 款、第63條第1 項規定，裁處罰
    鍰4,000 元並記違規點數1 點，於法並無不合，且裁罰金額
    亦合於違反道路交通管理事件統一裁罰基準表所示，難認有
    何不當，是本件異議人之異議自無理由，應予駁回。
據上論斷，依道路交通管理處罰條例第87條第2 項、道路交通事
件處理辦法第18條，裁定如主文。
中    華    民    國  100     年    12    月    9     日
                  交通法庭      法  官  陳秀慧
以上正本證明與原本無異。
如不服本裁定應於收受送達後5 日內向本院提出抗告書狀敘述抗
告之理由抗告於臺灣高等法院高雄分院。
中    華    民    國  100     年    12    月    9     日
                                書記官  蔡語珊